【裁判字號】    95,交聲,394
【裁判日期】    950530
【裁判案由】    違反道路交通管理處罰條例聲明異議
【裁判全文】
臺灣臺北地方法院交通事件裁定         95年度交聲字第394號
原處分機關  臺北市交通事件裁決所
異  議  人
即受處分人  甲○○
上異議人因違反道路交通管理處罰條例案件，對於臺北市交通裁
決所於九十五年四月十四日所為之處分（原處分案號：北市裁三
字第裁二二─ＡＥＵ０六九四號），聲明異議，本院裁定如下：
        主  文
異議駁回。
        理  由
一、按汽車駕駛人，行經有燈光號誌管制之交岔路口闖紅燈者，
    處新臺幣（下同）一千八百元以上五千四百元以下罰鍰；又
    汽車駕駛人，駕駛汽車有違反本條例之行為，經交通勤務警
    察或依法令執行交通稽查任務人員制止時，不聽制止或拒絕
    停車接受稽查而逃逸者，除按各該條規定處罰外，處新臺幣
    三千元以上六千元以下罰鍰，道路交通管理處罰條例第五十
    三條、第六十條第一項分別定有明文。而汽車駕駛人駕駛汽
    車違反道路交通管理處罰條例第五十三條、第六十條第一項
    之規定者，除應依各該條所規定之罰鍰處罰外，並予記違規
    點數三點、一點，道路交通管理處罰條例第六十三條第一項
    第一款、第三款亦定有明文。
二、原處分機關略以：受處分人甲○○所有之ＤＩＤ－００八號
    輕型機車於民國九十五年三月十五日十時十六分在台北市○
    ○路○段與國興路一巷路口，經台北市政府警察局萬華分局
    青年派出所員警逕行舉發「經警鳴笛不聽拒絕接受稽查而逃
    逸」違規（闖紅燈部分業經異議人撤回異議），依違反道路
    交通管理處罰條例第第六十條第一項規定，處罰鍰新台幣三
    千元，並依同條例第六十三條第一項第一款規定記違規點數
    一點。
三、受處分人之異議意旨略以：伊確實有於舉發時間行經舉發地
    點，且有紅燈右轉，但當時並未看見警察云云（參見本院九
    十五年五月二十四日訊問筆錄），然查：
  (一)受處分人甲○○騎乘其所有之ＤＩＤ－００八號輕型機車於
    九十五年三月十五日上午十時十六分許，行經台北市○○路
    ○段與國興街一巷交岔路口時違規紅燈右轉，經現場指揮交
    通之台北市政府警察局萬華分局青年路派出所執勤警員以鳴
    笛並以手勢指揮示意受處分人停車受檢，受處分人非僅未停
    車，反繼續騎乘機車駛離現場，經執勤警員記下車號填製舉
    發違反道路交通管理事件通知單逕行舉發上揭「闖紅燈」、
    「經警鳴笛不聽，拒絕停車接受稽查而逃逸」等交通違規事
    實，業據現場舉發員警陳金生到庭結證屬實，且有上開舉發
    違反道路交通管理事件通知單通知聯影本二紙在卷足稽，受
    處分人客觀上確有上開「經警鳴笛不聽，拒絕停車接受稽查
    而逃逸」之交通違規事實，應堪以認定。
  (二)雖異議人甲○○辯稱：伊並未看見員警示意攔停之動作，然
    按人民違反法律上之義務而應受行政罰之行為，法律無特別
    規定時，雖不以出於故意為必要，仍須以過失為其責任條件
    。但應受行政罰之行為，僅須違反禁止規定或作為義務，而
    不以發生損害或危險為其要件者，推定為有過失，於行為人
    不能舉證證明自己無過失時，即應受處罰；業經大法官會議
    釋字第二七五號解釋在案。而參諸證人陳金生所結證陳稱：
    當時我站在中華路二段六百號前執行取締交通違規，見車號
    ＤＩＤ－００八號之三葉白色機車從國興路巷口紅燈右轉往
    中華路二段方向，我先鳴笛，並用手勢指揮該車輛靠右停，
    但是駕駛人好像裝作沒有看到，繼續行駛，當時車輛從我面
    前經過僅距離我一公尺，之前我鳴笛的時候，該車距離我三
    至五公尺，當時是上午車流量不多，車流正常，以駕駛車輛
    與我的距離判斷，該駕駛人應該是可以聽到我鳴笛，且在這
    之前我已經告發四、五件，都是以同樣鳴笛及手勢攔停等語
    （參見本院前揭筆錄第二頁），顯見本件執勤員警所使用上
    揭鳴笛、及以手勢示意受處分人停車之行為，應屬一般駕駛
    人均可輕易察覺者甚明，況受處分人騎乘機車本當對行經道
    路之車輛、行人及交通員警之指揮等往來情形隨時保持高度
    注意義務，以維護自身及其他用路人之交通安全，是受處分
    人縱未有違規之故意，亦有未妥適注意交通員警指揮之重大
    過失甚明。從而，受處分人所辯，不足採信。本件事證明確
    ，受處分人之違規行為堪以認定。
四、綜上所述，受處分人確有在前開時地「經警鳴笛不聽拒絕接
    受稽查而逃逸」之違規行為，因受處分人於應到案日期前申
    訴，原處分機關乃依道路交通管理處罰條例第六十條第一項
    、第六十三條第一項第一款之規定，裁處異議人罰鍰三千元
    ，並予記違規點數一點，核無違誤，本件受處分人之異議為
    無理由，自應將其異議駁回。
據上論斷，應依道路交通案件處理辦法第十九條，裁定如主文。
中    華    民    國    95    年    5    月    30    日
                         交通法庭 法  官  吳佳薇
上正本證明與原本無異。
如不服本裁定，應於裁定送達後5日內向本院提出抗告狀。
中    華    民    國    95    年    6     月    1     日
                                  書記官  潘文賢


司法院資訊處製作；財團法人民間司法改革基金會備份。
